臺灣板橋地方法院刑事判決　　　　　　 100年度易字第1843號
公　訴　人　臺灣板橋地方法院檢察署檢察官
被　　　告　邱柏霖
上列被告因詐欺案件，經檢察官聲請以簡易判決處刑（99年度偵
字第31915 號），本院認不宜以簡易判決處刑，改以通常程序審
理，判決如下：
    主  文
邱柏霖無罪。
    理  由
一、聲請簡易判決處刑意旨略以：被告邱柏霖明知依一般社會生
    活之通常經驗，本可預見受詐騙集團之成員所託，向不認識
    之民眾收取金融機構帳戶存摺、提款卡及密碼等資料，可能
    幫助犯罪集團作為不法收取他人款項之用，竟仍不違本意，
    基於幫助詐欺之不確定犯意，於民國99年11月23日晚上8 時
    許，受真實姓名年籍不詳、自稱「丁先生」之成年男子委託
    ，前往臺北縣新莊市（現改制為新北市新莊區，下同）中華
    路1 段與公園路口處，欲收取被害人楊桂枝所申辦之金融帳
    戶存摺、提款卡及密碼等資料後，再交付予詐騙集團之成員
    ，作為詐欺取財收受款項之工具使用，嗣邱柏霖與楊桂枝相
    約見面後，邱柏霖先查看楊桂枝之身分證件，確認楊桂枝非
    司法警察後，即欲收取楊桂枝所申辦之金融機構資料，經楊
    桂枝向在場埋伏之警察示意後，邱柏霖即當場為警逮捕，致
    未能得逞。因認被告邱柏霖涉犯刑法第30條第1 項、第339
    條第3 項、第1 項之幫助詐欺取財未遂罪嫌等語。
二、按犯罪事實應依證據認定之，無證據不得認定犯罪事實；又
    不能證明被告犯罪者，即應諭知無罪之判決，刑事訴訟法第
    154條第2項、第301條第1項分別定有明文。次按認定不利於
    被告之事實，須依積極證據，苟積極證據不足為不利於被告
    事實之認定時，即應為有利於被告之認定，更不必有何有利
    之證據。又認定犯罪事實所憑之證據，雖不以直接證據為限
    ，間接證據亦包括在內，然而無論直接或間接證據，其為訴
    訟上之證明，須達於通常一般人均不致有所懷疑，而得確信
    其為真實之程度，始得據為有罪之認定，最高法院30年上字
    第816 號及76年台上字第4986號著有判例。又刑法詐欺取財
    罪之成立，以意圖為自己或第三人不法之所有，以詐術使人
    將本人或第三人之物交付為要件；而所謂以詐術使人交付，
    必須被害人因其詐術而陷於錯誤，或利用被害人之錯誤而行
    詐，苟其所用之方法，不能認為詐術，亦不致使被害人發生
    錯誤，即無詐欺之可言，亦有最高法院82年度台上字第3532
    號判決意旨可資參照。
三、證據能力部分：
    按被告以外之人於審判外之言詞或書面陳述，除法律有規定
    者外，不得作為證據；又被告以外之人於審判外之陳述，雖
    不符合同法第159 條之1 至第159 條之4 之規定，但經當事
    人於審判程序同意作為證據，法院審酌該言詞陳述或書面陳
    述作成時之情況，認為適當者，亦得為證據。當事人、代理
    人或辯護人於法院調查證據時，知有第159 條第1 項不得為
    證據之情形，而未於言詞辯論終結前聲明異議者，視為有前
    項之同意，刑事訴訟法第159 條第1 項及第159 條之5 分別
    定有明文。本判決下列所引用之各該被告以外之人於審判外
    之陳述，雖屬傳聞證據，惟當事人於本院審判期日表示同意
    作為證據方法而不予爭執，本院審酌上開證據資料製作時之
    情況，尚無違法不當及證明力明顯過低之瑕疵，亦認為以之
    作為證據應屬適當。揆諸前開規定，爰依刑事訴訟法第159
    條之5 規定，認前揭證據資料均有證據能力，先予敘明。
四、聲請簡易判決處刑意旨認被告邱柏霖涉有上開幫助詐欺取財
    未遂等罪嫌，係以被告於警詢及偵查中之自白、證人即被害
    人楊桂枝於警詢及偵查中之證述、楊桂枝所提供99年11月15
    日自由時報G5版「誠徵總機人員、外務司機…0000000000」
    廣告影本、臺北縣政府（現改制為新北市政府）警察局新莊
    分局搜索扣押筆錄、扣押物品目錄表、查獲現場及扣案物品
    照片共14張、扣案之邱柏霖所持用之行動電話1 支及SIM 卡
    2 張等為其論據。經查：
（一）被害人楊桂枝於99年11月5 日撥打自由時報G5版刊登之「
      誠徵總機人員、外務司機…0000000000」廣告所載之電話
      號碼，與真實姓名年籍不詳、自稱「高經理」之成年男子
      聯絡應徵工作，依「高經理」指示於99年11月14日前之某
      日，在板橋火車站前，將其所申設之台新銀行及第一銀行
      帳戶資料、提款卡及密碼等物交予真實姓名年籍不詳、自
      稱「馬妞」之成年女子，嗣楊桂枝再撥打電話欲與對方聯
      絡上班事宜時，即無法聯絡上對方，楊桂枝發覺受騙後隨
      即前往派出所報案，而其所交付之第一銀行帳戶已遭通報
      為警示帳戶等事實，業據證人即被害人楊桂枝於警詢及偵
      查中證述綦詳，堪認楊桂枝確曾於99年11月14日前某日，
      遭自稱「高經理」之成年男子及所屬詐欺集團成員詐騙而
      交付其所有之台新銀行及第一銀行金融帳戶。
（二）又被害人楊桂枝於99年11月14日前某日，在板橋火車站前
      ，將其所有上開金融帳戶資料、提款卡及密碼等物品交付
      予真實姓名年籍不詳、自稱「馬妞」之成年女子一節，既
      經證人楊桂枝於警詢時證述明確，則當時受詐欺集團成員
      之託前往拿取楊桂枝之金融帳戶等物品之人既為女性，而
      本案被告邱柏霖為男性，故該次前往拿取楊桂枝所有之台
      新銀行及第一銀行金融帳戶資料之人，當非本案之被告邱
      柏霖至明。而被告於99年11月23日前往臺北縣新莊市○○
      路○ 段與公園路口收取楊桂枝所交付之金融帳戶存摺、提
      款卡及密碼等資料一節，除被告自承99年11月23日晚上7
      時許接獲其應徵收取文件工作之公司人員來電通知前往指
      定地點收取文件之指示，遂於當日晚上8 時許在上開地點
      與楊桂枝碰面等語外，亦與證人楊桂枝於警詢及偵查中證
      述之情節相符，堪信為真實。再者，被告係於99年11月間
      撥打報紙上刊登之廣告應徵工作，自同年月18日起接受真
      實姓名年籍不詳、自稱「丁經理」之成年男子指示，前往
      指定地點收取他人交付之金融帳戶存摺影本、提款卡及履
      歷表等物品以申辦非法貸款，以每收取1 件報酬新臺幣（
      下同）1,000 元之方式領取酬勞，被告將取得之物放至火
      車站之置物櫃內並以電話告知「丁經理」置物櫃之密碼，
      再前往「丁經理」指示之火車站置物櫃按取密碼領取置於
      櫃內之報酬等情，迭據被告於警詢、偵查及本院審理中供
      承明確，故被告既於99年11月18日起始依照「丁經理」之
      指示前往指定地點收件，並以每件1,000 元之方式論件計
      酬，且領取報酬之方式亦是依電話中人員之指示前往火車
      站之置物櫃按取密碼領取櫃內報酬，而未與「丁經理」、
      「高經理」或渠等所屬公司之其他員工接觸過，難認被告
      係長期受雇於「丁經理」、「高經理」，而屬於渠等2 人
      所屬詐欺集團之成員，此外，尚乏其他積極證據足證被告
      於99年11月18日前即參與該詐欺集團，並從事上述詐取楊
      桂枝之台新銀行及第一銀行帳戶、提款卡之詐欺取財犯行
      ，自難僅因被告於99年11月23日前往收取楊桂枝所交付之
      金融帳戶資料，即認被告與「丁經理」、「高經理」等成
      年男子及所屬詐欺集團成員就先前詐騙楊桂枝財物之犯行
      ，有犯意聯絡及行為分擔。
（三）再者被害人楊桂枝於99年11月14日前某時，遭自稱「高經
      理」及所屬詐欺集團成員詐騙，陷於錯誤而將其所有之台
      新銀行及第一銀行帳戶存摺影本、提款卡、密碼等物，交
      予該詐欺集團中自稱「馬妞」之成年女子後，於警局製作
      筆錄時，經員警告知如欲證明自己非犯罪嫌疑人，可以再
      依照報紙廣告上刊載之電話號碼將詐欺集團成員約出來，
      楊桂枝遂於同年月23日借用友人之行動電話撥打相同之求
      職廣告上所載之電話號碼，以「陳小姐」之名義應徵工作
      ，並依照自稱「高經理」之男子指示攜帶身分證件、銀行
      帳戶影本及金融卡等前往臺北縣新莊市○○路○ 段與公園
      路口，同時撥打110 報警，內政部警政署勤務指揮中心接
      獲民眾報案後通知轄區即新莊分局中港派出所派員前往處
      理，於99年11月23日晚上8 時許在上址查獲前來收取文件
      之被告邱柏霖等情，除據證人楊桂枝於警詢及偵查中證述
      綦詳外，並有臺北縣政府警察局新莊分局搜索扣押筆錄、
      扣押物品目錄表等在卷可佐，堪認本件查獲被告之經過，
      係楊桂枝誤信求職廣告而遭人詐取金融帳戶後，為求自保
      而決定自行蒐證，遂以「陳小姐」名義撥打原先廣告上之
      聯絡電話，佯稱欲求職，誘騙「高經理」及所屬詐欺集團
      派員前往約定地點取件，再由一同埋伏之員警逮捕前往取
      件之詐欺集團成員，以求循線破獲該詐欺集團，故縱認本
      件被告與「高經理」及所屬詐欺集團成員間，有犯意聯絡
      及行為分擔，亦難認99年11月23日被告及該詐欺集團成員
      有何對楊桂枝施以詐術之行為，且楊桂枝亦知悉該次交付
      文件之目的係為蒐集其另涉幫助詐欺案件之證據，則楊桂
      枝於交付文件予被告之際，已知被告係「高經理」及所屬
      詐欺集團派來取件之人，亦無任何交付金融帳戶資料予被
      告之真意，難謂其有遭被告或「高經理」所屬詐欺集團成
      員施以詐術詐騙而陷於錯誤之情事。綜上，本件被告既未
      對楊桂枝施以詐術，楊桂枝亦未有陷於錯誤而交付文件予
      被告之情形，核與詐欺取財罪之構成要件有間，尚難認被
      告之行為該當幫助詐欺取財未遂罪。
五、綜上所述，本件聲請簡易判決處刑意旨雖指被告受「丁經理
    」及所屬詐欺集團指派向被害人楊桂枝收取金融帳戶以供領
    取不法款項，認被告涉犯幫助詐欺取財未遂犯嫌等語，惟依
    公訴人所舉各項證據方法，尚無法形成被告及其所屬之詐騙
    集團成員有對楊桂枝施用詐術並使渠陷於錯誤之確切心證，
    復查無其他積極證據足資認定被告確有幫助詐欺取財未遂犯
    行，揆諸首揭法律規定及判例意旨，本件既不能證明被告犯
    罪，自應為被告無罪之諭知。
據上論斷，應依刑事訴訟法第452 條、第301 條第1 項，判決如
主文。
本案經檢察官林修平到庭執行職務。
中    華    民    國    100    年    8    月    17    日
                  刑事第二十三庭  審判長法  官  曾淑娟
                                        法  官  黃苙荌
                                        法  官  劉凱寧
上列正本證明與原本無異。
如不服本判決，應於判決送達後10日內敘明上訴理由，向本院提
出上訴狀 (應附繕本) ，上訴於臺灣高等法院。其未敘述上訴理
由者，應於上訴期間屆滿後20日內向本院補提理由書「切勿逕送
上級法院」。
                                        書記官  李逸翔
中    華    民    國   100    年    8     月    18    日